臺灣高等法院刑事判決　　　　　　　　　　　九十年度上更（一）字第一一七九號
　　上　訴　人
　　即　自訴人　丁○○
　　上訴人兼右
　　自訴代理人　己○○
　　被　　　告　辛○○
　　選任辯護人　胡美慧　律師
　　被　　　告　乙○○
　　　　　　　　丙○○
　　　　　　　　戊○○
　　　　　　　　庚○○
　　右四人共同指定辯護人　　本院甲○辯護人
右上訴人，因自訴被告違反組織犯罪防制條例等案件，不服台灣台北地方法院，八十
七年度自字第五一四號，中華民國八十七年十月八日第一審判決，提起上訴，經判決
後由最高法院發回更審，本院判決如左：
    主  文
原判決撤銷。
本件自訴不受理。
    理  由
一、自訴意旨如後附之自訴狀、自訴補充理由狀、上訴第六次理由狀所載。自訴人己○○並於本院陳稱：我是將錢借給辛○○，辛○○未徵求我的同意將我的錢擅自
    借給乙○○、戊○○，乙○○之屋是將被拍賣的房子，辛○○是專業代書，被告
    丙○○亦是做代書，怎會不知情？其餘被告與辛○○是很久的朋友，也都知情，
    嗣後我找辛○○要錢，他叫我找乙○○，辛○○將責任推給乙○○，我才去找他
    ，丙○○在乙○○的契約書上也有簽名，故其幫助辛○○犯罪。我不認識庚○○
    、戊○○夫妻，他們是辛○○介紹的，辛○○也是房屋仲介，戊○○他們要賣房
    子，辛○○就帶我去看，我看該屋舊舊的，我不想買，我因為信用辛○○，他叫
    我將錢放在他那邊做二胎，利息會比較好，我才將錢匯給他。我告被告偽造文書
    是因為契約書上的簽名不是我寫的，及所簽立之契約書我皆不知情。又使地院法
    官判決我與辛○○間債權不存在，此即使法官登載不實。他們都是認識的代書，
    也有人頭將我的二百多萬將有變成無，我懷疑他們這是有組織性的犯罪，我認為
    他們共犯刑法第三百三十九條第一、二項之詐欺罪、第三百四十條之常業詐欺罪
    、第二百十條、第二百十三條、第二百十四條、第二百十七條之偽造文書罪、組
    織犯罪防制條例第二條、第三條第一項之罪及洗錢防制法第二條第一項、第三條
    第五項、第九條第一項、第二項等罪間有方法、結果的牽連關係，應從一重處斷
    云云。
二、按刑事訴訟法第三百十九條第一項規定犯罪之被害人始得提起自訴，而所謂犯罪
    之被害人以因犯罪而直接被害之人為限，司法院院字第一三０六號解釋有案，又
    犯罪事實之一部提起自訴者，他部雖不得自訴亦以得提起自訴論。但不得提起自
    訴部分係較重之罪，或其第一審屬於高等法院管轄，或第三百二十一條之情形者
    ，不在此限。刑事訴訟法第三百十九條第二項亦定有明文。經查本件自訴人丁○○自訴被告等人右揭犯行部分，據自訴人丁○○之代理人即自訴人己○○供稱：
    丁○○沒有借錢給他們（指被告），也沒有出面與他們接觸等語（見本院九十一
    年一月九日訊問筆錄），核與被告等供述情節相符，可見自訴人丁○○並非犯罪
    之直接被害人，依法不得提起自訴而提起自訴，應諭知不受理之判決；又自訴人
    己○○自訴被告等共犯右揭罪名部分，依自訴意旨應從一重之組織犯罪防制條例
    第二條、第三條第一項之罪論斷，而組織犯罪防制條例第二條係規定本條例所稱
    犯罪組織，係指三人以上，有內部管理結構，以犯罪為宗旨或以其成員從事犯罪
    活動，具有集團性、常習性及脅迫性或暴力性之組織，第三條第一項規定發起、
    主持、操縱或指揮犯罪組織者，處三年以上十年以下有期徒刑，得併科新台幣一
    億元以下罰金；參與者，處六月以上五年以下有期徒刑，得併科新台幣一千萬元
    以下罰金。顯見該罪係侵害國家社會法益之罪，自訴人己○○並非該罪之直接被
    害人，亦不得提起自訴，縱然自訴人對其自訴被告等共犯其他罪名部分得提起自
    訴，但因不得提起自訴之組織犯罪防制條例第三條第一項之罪名部分係較重之罪
    ，依上說明自訴人己○○對本件亦不得提起自訴。原審疏未詳查，以不能證明被
    告等五人犯罪，諭知辛○○、乙○○、丙○○、戊○○、庚○○均無罪，自有未
    合，自訴人上訴意旨認被告等均應構成上述之罪而從一重處斷，指摘原判決不當
    ，固無理由，惟原判決既有上述之可議，自應由本院將原判決撤銷，諭知本件自
    訴不受理判決，並不經言詞辯論為之。
據上論結，應依刑事訴訟法第三百六十九條第一項前段、第三百六十四條、第三百三
十四條、第三百四十三條、第三百零七條，判決如主文。
中    華    民    國      九十一      年      一      月      二十八    日
                            台灣高等法院刑事第二庭
                                審判長法官  蔡  長  溪
                                      法  官  林  俊  益
                                      法  官  楊  貴  志
右正本證明與原本無異。
如不服本判決應於收受送達後十日內向本院提出上訴書狀，其未敘述上訴之理由者並
得於提起上訴後十日內向本院補提理由書（均須按他造當事人之人數附繕本）。
                                      書記官  沈  秀  容
中    華    民    國      九十一      年      一      月      三十一    日
